【裁判字號】    89,上訴,142
【裁判日期】    890530
【裁判案由】    毒品危害防制條例
【裁判全文】
臺灣高等法院刑事判決                            八十九年度上訴字第一四二號
    上  訴  人
    即  被  告  甲○○
    指定辯護人  本院公設辯護人  郭書益
右上訴人因毒品危害防制條例案件，不服臺灣台北地方法院八十七年度易字第五○五
號，中華民國八十八年十二月二日第一審判決（起訴案號：臺灣台北地方法院檢察署
八十七年度偵字第二三五三號）提起上訴，本院判決如左：
    主      文
原判決關於非法販賣安非他命暨定應執行刑部分撤銷。
甲○○非法販賣化學合成麻醉藥品，處有期徒刑伍年貳月。扣案內裝安非他命之保濟
丸瓶陸瓶淨重共陸公克、內裝安非他命之中塑膠袋貳拾包淨重共陸公克、內裝安非他
之小塑膠袋包淨重共零點陸公克（與非法施用之安非他命淨重柒點肆公克，一併送
鑑定後，驗餘共淨重拾玖點壹零公克）均沒收。
    事      實
一、甲○○於民國（下同）八十年七月十七日曾因違反麻醉藥品管理條例案件，經臺
    灣台北地方法院以八十年度易字第四九二七號判處有期徒刑五月，於八十年九月
    六日易科罰金執行完畢；於八十二年九月二十四日又因違反麻醉藥品管理條例、
    肅清煙毒條例案件，經臺灣台北地方法院以八十二年度訴字第一九九四號分別判
    處有期徒刑六月、三年二月，定執行刑三年四月，於八十三年五月十二日送監執
    行，至八十四年十一月三日縮短刑期假釋出監，並交付保護管束；假釋期間另又
    違反麻醉藥品管理條例、公共危險案件，經台灣士林地方法院於八十六年七月七
    日，以八十六年度訴字第五八六號分別判處有期徒刑五月、一年二月，定執行刑
    一年五月（另於八十七年三月二十五日再因違反電信法、妨害自由案件，經臺灣
    台北地方法院以八十七年度訴字三八四號分別判處有期徒刑二月、四月，定執行
    刑六月）。
二、甲○○猶不知悔改，意圖營利，於八十七年一月二十四日，向真實姓名年籍均不
    詳綽號「長腳」之成年男子，以新台幣（下同）三萬元價格，購入安非他命約半
    兩（起訴書誤載為十八公克），攜回台北市○○街二五六巷三號之住所後，將部
    分安非他命分別用保濟丸瓶及規格不等之塑膠袋分裝，保濟丸瓶打算賣五千元、
    中包塑膠袋打算賣三千元、小包塑膠袋打算賣一千元不等價格，俟機販售。嗣於
    八十七年一月二十五日上午十時四十五分許，在上開住所為警查獲，並扣得甲○
    ○所有專供非法販賣安非他命所用內裝安非他命之保濟丸瓶六瓶（淨重共六公克
    ）、專供非法販賣安非他命所用內裝安非他命之中塑膠袋二十包（淨重共六公克
    ）、專供非法販賣安非他命所用內裝安非他之小塑膠袋三包（淨重共０‧六公克
    ）及專供非法販賣安非他命所用供分裝安非他命之空塑膠袋十五個。
三、案經台北市政府警察局中山分局報告台灣台北地方法院檢察署檢察官偵查起訴。
    理      由
一、訊據上訴人即被告甲○○坦承扣案內裝安非他命之保濟丸瓶六瓶、中塑膠袋二十
    包、小塑膠袋三包及安非他命之空塑膠袋十五個為其所有，惟矢口否認販賣安非
    他命之犯行，辯稱：為警扣得之安非他命，係伊向綽號「長腳」之成年男子購得
    ，當時因快過年，一次購買較便宜，所以買很多，而買來時就已分裝好；至於伊
    在警訊時之自白，係因查獲當時尚有共同被告葉昇睦、乙○○在場，警察逼迫伊
    承認，否則不讓葉昇睦與乙○○離開，伊不得已才供認有販賣情事；至於伊在偵
    查中之自白，係因當時伊父親患重病，為交保出去才為與警訊時一致之自白云云
    。經查，被告先於警訊時供稱：「安非他命係向綽號『長腳』所購買，而安非他
    命分別包裝後，保濟丸瓶裝每瓶賣五千元、中包（指塑膠袋）賣三千元、小包賣
    一千元」等語（見八十七年度偵字第二三五三號偵查卷第六頁反面）；後於八十
    七年一月二十五日檢察官初次偵查中供稱：「昨天去買回來準備賣，．．．保濟
    丸瓶裝一公克賣五千元、中包可以賣三千元、小包賣一千元，大包塑膠袋是裝販
    賣用安非他命及吸食剩下的」等語（見上開偵查卷第二十九頁正反面），再於八
    十七年三月五日檢察官第四次偵查中供述：「一公克賣五千元、小包賣三千元，
    成本是一公克三千到四千元」等語（見上開偵查卷第五十四頁反面），究其前後
    所言，尚相一致；由此推論，倘被告於警訊時之自白非出於其任意性，係遭警所
    逼，其何不於屢次偵查中將上情告知檢察官？又苟如其所辯，偵查中係因當時其
    父親患重病，為交保出去才為與警訊時一致之自白，則其於檢察官初次偵查後既
    已受羈押，衡諸常情，其豈有於檢察官第四次偵查中又續為相同之自白，而不將
    實情秉明檢察官之理？次查，扣案之安非他命大部分已用保濟丸瓶及大小塑膠袋
    分裝完畢，衡情倘如被告所辯，遭查扣之安非他命係供己施用而無販賣之意圖，
    則殊無將上開扣案之安非他命，分裝於保濟丸瓶及不等規格之塑膠袋中，甚或另
    備有空塑膠袋十五個之理。顯見被告於購入上開安非他命之初，已有販賣之意圖
    ，彰彰明甚；再扣案之結晶物經檢驗結果確為安非他命，此有法務部調查局八十
    九年三月十四日（八九）陸字第八九○一一四八一號檢驗通知書一紙在卷可稽，
    被告所辯顯係矯飾之詞，不足採信，其販賣安非他命弁利之犯行，堪予認定，應
    依法論科。
二、按非法販賣安非他命之犯行，其購入及賣出之行為，不必二者兼備，有一於此，
    其犯罪即告完成；另查被告行為後，關於販賣安非他命犯行之處罰，已從原先之
    麻醉藥品管理條例改由毒品危害防制條例規範，而依麻醉藥品管理條例第十三條
    之一第二項第一款規定，係處「五年以上有期徒刑，得併科五萬元以下罰金」；
    依毒品危害防制條例第四條第二項規定，則處「無期徒刑或七年以上有期徒刑，
    得併科新台幣七百萬元以下罰金」，經比較新舊法結果，以麻醉藥品管理條例第
    十三條之一第二項第一款規定較有利於被告，是依刑法第二條第一項但書規定，
    應優先適用。核被告販賣而持有安非他命之行為，係犯麻醉藥品管理條例第十三
    條之一第二項第一款之非法販賣化學合成麻醉藥品罪；公訴人認其係犯麻醉藥品
    管理條例第十三條之一第二項第二款之意圖販賣而非法持有罪，尚有未洽，起訴
    法條應予變更。至被告非法持有安非他命之低度行為為非法販賣安非他命之高度
    行為所吸收，不另論罪。
三、原審認被告罪證明確，予以論科，固非無見，惟查安非他命經本院送鑑定，已用
    罄部分，因消滅而不存在，原判決為沒收之諭知，自有未合。被告上訴意旨，仍
    執前詞，否認犯行，雖無足取，惟原判決既有上開可議之處，自應由本院將原判
    決關於非法販賣安非他命暨定應執行刑部分撤銷改判。爰審酌被告正值青年不圖
    上進，散播毒害，惡性非輕，另審酌其品行、智識程度、犯罪之動機、目的、手
    段、犯後態度等一切情狀，量處如主文第二項所示之刑。
四、扣案內裝安非他命之保濟丸瓶六瓶淨重共六公克、內裝安非他命之中塑膠袋二十
    包淨重共六公克、內裝安非他之小塑膠袋三包淨重共０‧六公克（與被告非法施
    用之安非他命淨重七‧四公克，一併送鑑定後，驗餘共淨重一九‧一○公克）係
    供被告販賣安非他命所用，且屬違禁物，依刑法第三十八條第一項第一款宣告沒
    收；另供分裝安非他命之空塑膠袋十五個，係被告所有供販賣安非他命所用之物
    均應依刑法第三十八條第一項第二款宣告沒收。至送鑑定之安非他命已用罄部分
    ，因消滅而不存在，毋庸再為沒收之諭知，併此敘明。
據上論斷，應依刑事訴訟法第三百六十九條第一項前段、第三百六十四條、第二百九
十九條第一項前段、第三百條，麻醉藥品管理條例第十三條之一第二項第一款、刑法
第十一條前段、第二條第一項但書、第三十八條第一項第一款、第二款判決如主文。
本案經檢察官劉靜婉到庭執行職務。
中     華     民     國    八十九   年       五       月      三十      日
                             臺灣高等法院刑事第十五庭
                                 審判長法  官  房  阿  生
                                       法  官  雷  元  結
                                       法  官  莊  明  彰
右正本證明與原本無異。
如不服本判決應於收受送達後十日內向本院提出上訴書狀，其未敘述上訴之理由者並
得於提起上訴後十日內向本院補提理由書（均須按他造當事人之人數附繕本）。
                                       書記官  廖  嫣  雯
中     華     民     國    八十九   年       六       月       一       日


司法院資訊處製作；財團法人民間司法改革基金會備份。
